臺灣新北地方法院刑事判決　　　　　　　109年度訴字第943號
公　訴　人　臺灣新北地方檢察署檢察官
被　　　告　邱國隆


選任辯護人　張慶林律師
上列被告因重傷害案件，經檢察官提起公訴（108 年度偵字第27
756 號），本院判決如下：
    主  文
本件公訴不受理。
    理  由
一、公訴意旨略稱：被告邱國隆於民國108 年9 月2 日晚上10時
    許，至新北市○○區○○路0 段00號之薑母鴨店，見其前女
    友李麗卿在該薑母鴨店內，遂上前與之交談並發生口角糾紛
    ，李麗卿因而依該薑母鴨店老闆娘之建議，至告訴人吳文皇
    及其配偶周月貴等人用餐之座位處與渠等同桌，被告見狀即
    上前至告訴人等人用餐之座位旁叫囂，嗣見告訴人在瀏覽手
    機，即詢問告訴人：「你要找人來是不是？」並稱：「我有
    槍喔」等語後隨即離開。嗣被告即透過通訊軟體微信請求姓
    名、年籍不詳，綽號「阿杉」之成年男子聯繫他人前來助陣
    ，並依「阿杉」之指示，於同日晚上11時30分許，至新北市
    ○○區○○路○段000 號正發當舖前，與「阿杉」指派之4
    、5 名姓名、年籍不詳之成年男子會合，再共同搭乘車牌號
    碼00-0000 號、AXH-8701號自用小客車，前往上開薑母鴨店
    。嗣被告及上開姓名、年籍不詳之成年男子於同日晚上11時
    40分許到達該薑母鴨店後，被告即持其所有之木刀1 把敲擊
    告訴人之後腦及後頸處，經告訴人搶下該木刀，被告即至店
    內廚房欲拿取菜刀，告訴人見狀欲阻止被告前往廚房，與被
    告同時到場、身著黑衣之姓名、年籍不詳成年男子（所涉傷
    害等罪嫌另行簽結）隨即持棒球棍敲擊告訴人之背部及頭部
    ，復敲擊告訴人之臀部及後腳，告訴人因而以手抵擋棒球棍
    並跌倒在地，被告於拿取菜刀1 把並返回現場後，明知小腿
    為人體重要肢體，如對之持尖器戳刺，可能對腿部走路及跑
    步等機能造成重大不治或難治之傷害，竟基於使人受重傷之
    犯意，持其所拿取之菜刀戳刺告訴人之右小腿，致告訴人受
    有右小腿6 公分撕裂傷併右脛前動脈及腓神經損傷，經接受
    肌腱轉位之手術治療，右腳仍無法正常跑步、走路，也無法
    順利無礙的上下移動腳掌，造成告訴人之右腳機能嚴重減損
    ，而有重大不治之重傷害。因認被告所為，係涉犯刑法第27
    8 條第1 項之重傷害罪嫌等語。
二、按告訴或請求乃論之罪，未經告訴、請求或其告訴、請求經
    撤回或已逾告訴期間者，法院應諭知不受理之判決，刑事訴
    訟第303 條第3 款定有明文。又刑事判決得就起訴之犯罪事
    實變更檢察官起訴所引應適用之法條者，以科刑或免刑判決
    為限，本件檢察官以殺人未遂起訴，經法院審理結果，認為
    被告所犯實為傷害罪，未經合法告訴，則於判決理由欄敘明
    其理由逕依刑事訴訟法第303 條第3 款諭知不受理判決即可
    ，原無適用同法第300 條之餘地（最高法院71年度台上字第
    6600號判決意旨參照）。
三、公訴意旨認被告涉犯重傷罪嫌，係以被告於偵查中之供述、
    證人即告訴人、證人李麗卿、周月貴、陳正德、林坤輝、李
    長晉、李碩軒於偵查中之證述、證人李長晉所持用手機之通
    訊軟體LINE群組翻拍照片、現場位置圖、監視錄影畫面翻拍
    照片、現場照片、扣押筆錄、扣押物品目錄表、扣案之菜刀
    、木刀之照片、新北市政府警察局108 年10月17日鑑驗書、
    亞東紀念醫院（下稱亞東醫院）108 年9 月3 日、108 年9
    月11日、109 年1 月6 日診斷證明書、109 年5 月22日函文
    、告訴人所受傷害之照片為主要論據。訊據被告堅詞否認有
    何重傷害犯行，辯稱：我只是想要傷害告訴人，沒有要重傷
    害告訴人的意思等語。辯護人則以：告訴人經過治療以後已
    經能夠正常走路、跑步，應該未達重傷害之程度等語為被告
    辯護。
四、經查：
（一）被告於上開時、地，持扣案之菜刀戳刺告訴人之右小腿，
      致告訴人受有右小腿6 公分撕裂傷併右脛前動脈及腓神經
      損傷等節，業據證人即告訴人、證人李麗卿於偵查中證述
      明確（偵卷第174 至177 、211 至213 、217 至221 、30
      3 至305 頁），並有告訴人之亞東醫院108 年9 月3 日、
      108 年9 月11日、109 年1 月6 日診斷證明書各1 份及告
      訴人受傷照片1 張在卷可佐（偵卷第181 、241 至243 、
      311 頁），另有菜刀1 把扣案足稽，亦為被告所不爭執（
      本院卷第65、68頁），是此部分事實首堪認定。
（二）按稱重傷者，謂下列傷害：四、毀敗或嚴重減損一肢以上
      之機能，刑法第10條第4 項第4 款定有明文。又所謂「毀
      敗或嚴重減損一肢以上之機能」，其究否已達毀敗或嚴重
      減損一肢以上之機能之程度，有無恢復之可能，應以現在
      一般之醫療水準為基礎，佐以傷害後之現狀加以判斷。經
      查，告訴人於案發後至亞東醫院急診時，固受有右小腿6
      公分撕裂傷併右脛前動脈及腓神經損傷，及經檢察官於偵
      查中函詢亞東醫院醫師，函覆略以：告訴人目前右腳仍無
      法正常跑步、走路，也無法順利無礙的上下移動腳掌；告
      訴人已接受肌腱轉位之手術治療，倘若積極復健，有機會
      恢復正常走路，但仍會受限無法正常跑步等語一節，有前
      揭亞東醫院診斷證明書、109 年5 月22日函文在卷可稽（
      偵卷第181 、241 、311 、385 頁），然告訴人於110 年
      3 月8 日經本院囑託國立臺灣大學醫學院附設醫院（下稱
      臺大醫院）鑑定告訴人之傷勢狀況，鑑定意見略以：告訴
      人右下肢近膝處有一個10公分長之縫合傷口，已癒合等語
      一情，有臺大醫院110 年3 月17日函文所附受理院外機關
      鑑定回復意見表存卷可考（本院卷第443 至445 頁），佐
      以告訴人目前已經恢復至與受傷前一樣之狀態，日常生活
      、行走均正常，也可以跑步，已經不需要復健等情，業經
      本院於110 年9 月24日電詢告訴人確認，並製成公務電話
      紀錄表足參（本院卷第495 頁），故告訴人經治療、復健
      後，其右肢之機能已恢復至與受傷前相同，難認其所受傷
      勢已達刑法第10條第4 項第4 款所定嚴重減損一肢以上之
      機能之重傷害，被告所為，僅能依其主觀犯意，論以傷害
      罪或重傷害未遂罪。
（三）按使人受重傷未遂與普通傷害之區別，應以加害時有無致
      人重傷之故意為斷，至於被害人受傷之部位以及加害人所
      用之兇器，有時雖可藉為認定有無重傷故意之心證，究不
      能據為絕對之標準（最高法院55年台上字第1703號判例意
      旨參照）。據此，行為人於行為當時，主觀上是否有重傷
      害之故意，除應斟酌其使用之兇器種類、攻擊之部位、行
      為時之態度、表示外，尚應深入觀察行為人與被害人之關
      係、衝突之起因、行為當時所受之剌激、下手力量輕重，
      被害人受傷之情形及行為事後之態度等各項因素綜合予以
      研析。若行為人犯罪之初，僅有傷害人之故意，自不得僅
      因行為人使用之兇器或攻擊之位置係屬人體要害，因而致
      被害人受有重傷之外觀，即遽論以使人受重傷之罪名。經
      查：
   1、本案被告持刀刺告訴人之經過，業據告訴人於偵訊中證述
      ：當天我與我太太在薑母鴨店吃飯，李麗卿後來跟我們同
      桌，被告看到以後走過來對李麗卿叫囂多次，我不認識被
      告，當時我在看手機，被告就問我是不是要找人來，且說
      他有槍，我跟被告說「有槍是你的事情」，被告就離開了
      ，過了1 個多小時，被告帶著5 個小弟回來，拿木刀打我
      的後腦杓、後頸，我搶下木刀以後，被告進去廚房，我直
      覺認為被告要去拿刀，跟著進去要制止他，這時有1 名小
      弟攻擊我，導致我跌倒，被告就拿菜刀刺我的右腳小腿1
      下，後來被告與他的小弟都跑了等語（偵卷第217 至219
      、303 至305 頁），及證人即告訴人之配偶周月貴於偵訊
      時證稱：當天我與告訴人在薑母鴨店吃飯，後來李麗卿跟
      我們同桌，被告就過來對李麗卿叫囂3 次，當時告訴人在
      看手機，被告就問告訴人在做什麼，告訴人說要找朋友喝
      酒，被告又說他有槍，告訴人就跟被告說「你有槍是你的
      事」，被告就離開了，過了1 個多小時以後，被告帶著4
      、5 位小弟從我們背後過來，被告先拿木刀打告訴人頭部
      ，告訴人將被告的木刀搶下後，被告又跑進廚房，告訴人
      想跟著進去時被小弟打到，因而跌倒，被告這時拿著菜刀
      從廚房出來刺告訴人的小腿1 下，被告把刀拔出來時，我
      求被告不要殺告訴人，被告就把刀子丟在地上離開了等語
      （偵卷第215 頁）明確，核與被告供稱：李麗卿是我前女
      友，當天我經過薑母鴨店看到李麗卿在裡面，我有進去找
      她，請她封鎖及刪除我的LINE，告訴人見狀對我嗆聲，我
      才會找人來保護我，我持木刀毆打告訴人，後來我的木刀
      被奪走，我在店內看到1 把菜刀，且告訴人剛好倒在地上
      ，我才持該菜刀刺告訴人之小腿1 下，告訴人的老婆拜託
      我停下來，我就立刻將菜刀丟下等語（偵卷第151 至153
      、166 頁，本院卷第65頁）大致相符，並有監視錄影畫面
      截圖、現場及扣案物照片可參（偵卷第69至115 頁），是
      本案糾紛之緣起係因雙方在薑母鴨店內發生口角，被告與
      告訴人先前並不認識，而被告第2 次到場時，並未攜帶菜
      刀，係在現場之廚房臨時隨手持取，又被告持菜刀刺告訴
      人前，告訴人已經跌倒在地，且刺告訴人之小腿1 下後，
      在旁之周月貴拜託被告停止，被告即立刻停止攻擊、離開
      現場等節，均堪認定。
   2、本件被告與告訴人彼此互不認識，僅係於案發當日曾有口
      角，足認被告與告訴人間並無累積已久，足以引起重傷害
      動機之仇隙、宿怨。再者，依告訴人、證人周月貴上開證
      述及診斷證明書所載之傷勢，可悉被告於告訴人跌倒後，
      持刀刺告訴人之小腿，並未針對特定要害部位為攻擊，亦
      非刻意準備刀具預謀下所為，且被告倘有重傷害告訴人之
      犯意，理應趁告訴人跌到在地遭其刺傷小腿之時，憑藉其
      手握利刃之優勢，繼續遂行重傷害告訴人之行為，不致因
      在旁之周月貴徒憑口頭求情，即立即停止攻擊等傷害行為
      ，則以被告行為時之客觀情狀及攻擊後之後續行為等各項
      因素綜合加以研析，並參酌社會一般經驗法則，尚難遽認
      被告主觀上有何重傷害之犯意，被告所辯稱其僅係要傷害
      告訴人，而非基於重傷害犯意所為，自屬可採。
五、綜前所述，依檢察官所提證據，尚不足以證明認定被告主觀
    上有重傷害告訴人之故意，自無構成重傷害未遂罪之餘地，
    僅能認定被告主觀上係基於傷害之犯意，傷害告訴人之身體
    ，係犯刑法第277 條第1 項之傷害罪，而該規定依刑法第28
    7 條前段規定，須告訴乃論，茲因被告於偵查中已與告訴人
    達成和解，經告訴人撤回告訴，此有刑事撤回告訴狀、臺灣
    新北地方法院所屬民間公證人詹孟龍事務所公證書（請求公
    證被告與告訴人間之和解書）各1 份在卷可憑（他卷第21至
    25頁），自應諭知不受理之判決。又檢察官雖以重傷害罪起
    訴，然經本院審理結果，認被告所犯實為傷害罪，復因告訴
    人於偵查中撤回告訴而應為不受理判決之諭知，依上開說明
    ，即無須援引刑事訴訟法第300 條規定變更起訴法條，併此
    敘明。
本案經檢察官何克凡提起公訴，檢察官盧祐涵到庭執行職務。
據上論斷，應依刑事訴訟法第303 條第3 款，判決如主文。
中    華    民    國   110    年    10    月    26    日
                  刑事第十四庭  審判長法  官  王榆富
 
                                      法  官  梁家贏
 
                                      法  官  鄭琬薇
上列正本證明與原本無異。
如不服本判決，應於判決送達後20日內敘明上訴理由，向本院提
出上訴狀 (應附繕本) ，上訴於臺灣高等法院。其未敘述上訴理
由者，應於上訴期間屆滿後20日內向本院補提理由書「切勿逕送
上級法院」。
                                      書記官  黃心瑋
中    華    民    國   110    年    10    月    27    日